臺灣臺中地方法院刑事判決　　　　　　　　　　　　九十二年度自緝字第六一七號
　　自　訴　人　丁○○
　　被　　　告　丙○○
　　選任辯護人　蔡嘉容
右列被告因詐欺案件，經自訴人提起自訴，本院判決如左：
    主  文
丙○○共同意圖為自己不法之所有，以詐術使人將本人之物交付，處有期徒刑柒月。
    事  實
一、丙○○素行極為不佳，前曾犯違反票據法、偽造有價證券、詐欺等罪（均未構成
    累犯），詎仍不知悔改。甲○○（業經判處罪刑確定在案）係新中堡建設股份有
    限公司（以下簡稱新中堡公司）總經理，丙○○係副總經理，甲○○與丙○○共
    同基於意圖為自己不法所有之犯意聯絡，於民國（下同）八十一年七月二十日左
    右同至台中市○○○路○段四五八號，向丁○○佯稱：「新中堡公司投資房地產
    事業，很賺錢，若你願意投資，包你可賺巨利。」云云，因丙○○係丁○○之妻
    弟，甲○○且係丁○○之妻乙○○之表弟，甲○○、丙○○二人並邀丁○○、乙○○夫妻同至新中堡公司在台中縣龍井鄉之工地參觀，使丁○○誤信為真，乃於
    同年月二十九日一同前往台中市第九信用合作社水湳分社將未到期之定期存款新
    臺幣（下同）一千萬元解約，扣除中途解約之違約金後剩餘九百九十七萬二千一
    百零二元，全部匯入甲○○所有設於台中市第七信用合作社國光分社帳號第二六
    一七─九帳戶內，甲○○於當日立即簽發該社第0000000號、金額一千零
    一萬元之支票，以現金兌領方式領取該款項，詎甲○○、丙○○二人於得款後對
    丁○○參加該公司為股東之事均置若罔聞，更避不見面，丁○○始知受騙。
二、案經丁○○提起自訴到院。
    理  由
一、訊據被告丙○○對於，其曾與同案被告甲○○之弟與自訴人丁○○、乙○○夫妻
    一起至台中縣龍井鄉查看欲投資興建房屋之土地，及自訴人丁○○曾於八十一年
    七月二十九日匯款九百九十七萬二千一百零二元至同案被告甲○○設於台中市第
    七信用合作社國光分社帳號第二六一七─九帳戶內之事實固坦承不諱，惟矢口否
    認有何前揭之犯行，辯稱：當初伊是向伊姐姐乙○○借錢要去投資土地的，結果
    伊姊夫即自訴人丁○○問伊是不是有此事實，伊即帶伊姐姐與姊夫至伊要投資之
    土地去查看，該土地位於台中縣龍井鄉，之後自訴人丁○○帶伊去台中市第九信
    用合作社水湳分社解約二張定存，匯入甲○○之帳戶內，自訴人丁○○就回去了
    ，伊有拿向李兆民商借之客票即李兆民之三張共一千萬元之支票（第一商業銀行
    台中分行及台中區中小企業銀行南台中分行）給伊姐姐擔保，沒有開借據，但有
    支付利息，因為土地款將近七億，伊之部分要負責一億元左右，不夠之部分伊商
    借一千萬元，伊姐姐借伊九百九十七萬二千一百零二元整，因那是定存提前解約
    所以不夠一千萬元，但還是算向伊姐姐借一千萬元，之後伊還有算三十幾萬元之
    利息錢給伊姐姐，伊係以現金支付的，但庭上可調李兆民南台中分行之支票帳戶
    即可瞭解，當時投資總共約七千萬元，後來伊退出投資，伊有拿走四千多萬元，
    李兆民也跑了，甲○○答應伊說要負責這一千萬元，但伊沒有證據証明，只能問
    甲○○，而這一千萬元實際上亦是甲○○領走拿去支付土地款的。當初借款時自
    訴人丁○○質疑是否真要買這塊土地，所以甲○○與自訴人丁○○有見面過一次
    面，甲○○或甲○○之弟亦有跟伊及自訴人丁○○、乙○○夫妻一起去查看土地
    ，後來亦有購買台中縣龍井鄉之土地，之後甲○○亦有興建房屋，但不曉得甲○○後來為何未償還給自訴人一千萬元云云。惟查右揭事實，業據自訴人丁○○及
    證人乙○○指訴暨證述綦詳在卷，互核所供情節大致相符，並有台中市第九信用
    合作社水湳分社跨行匯款單、同案被告甲○○之存款簿、台中市第七信用合作社
    八十三年十二月八日中市七信第九四八號函、及支票均影本各一份在卷足資佐證
    。次查同案被告甲○○前開共同詐欺犯行，亦經台灣高等法院台中分院以八十三
    年度上易字第二五一五號刑事判決判處有期徒刑柒月確定在案，有該刑事判決一
    份在卷可稽。再查被告丙○○於九十二年十一月七日經通緝到案在本院訊問時，
    供述稱如下：「（法官問：有無與甲○○於八十一年七月二十九日向自訴人丁○○表示：新中堡公司投資房地產很賺錢，若你願意投資，包你可賺巨利？）被告
    丙○○答：有的。（法官問：你們向自訴人表示投資該建設公司是要蓋哪些建案
    ？）被告丙○○答：是當時位於東海大學附近案名為『中港別墅新世界』，地號
    大概為台中縣龍井鄉○○里段。（法官問：你與甲○○要求自訴人丁○○投資時
    ，有無簽定契約？）被告丙○○答：沒有，只是口頭約定而已，我告訴自訴人錢
    直接匯入甲○○的帳戶，不要再經過我。」。足認本件確屬被告丙○○、甲○○
    要求自訴人丁○○投資新中堡公司投資房地產事業無疑。至於被告丙○○所辯稱
    ，其係向其姐姐乙○○借錢要去投資土地，其有交付向李兆民商借之支票即李兆
    民為發票人之三張共一千萬元之支票（見卷附支票影本三張，發票日分別為八十
    二年四月十日、八十二年四月三十日、八十二年五月三十日、付款人分別為台中
    區中小企業銀行南台中分行、第一商業銀行台中分行、第一商業銀行台中分行、
    面額分別為三百萬元、三百萬元、四百萬元）給其姐姐擔保云云。然自訴人丁○○指訴稱，被告丙○○、甲○○確實有帶其去龍井看地，其有匯款之資料，結果
    一個星期後其欲至新中堡公司拿取投資契約，竟人去樓空，因為其急著處理其遭
    騙走之一千萬元，前揭三張支票是被告丙○○經其一再追索前開一千萬元之款項
    ，在事發後才由被告甲○○拿來給其的，其亦未拿到被告丙○○所稱之三十幾萬
    利息，且被告丙○○以前亦常向其借錢，但均是拿芭樂票來向其調錢的，芭樂票
    均未兌現，芭樂票已不存在，但是本案確係投資的等語。而被告丙○○並無法舉
    證證明本案確係其係向其姐姐乙○○借錢要去投資土地等情，實難據此採為對被
    告丙○○有利事實認定之證據。此外，被告丙○○復聲請本院向台中區中小企業
    銀行南台中分行、第一商業銀行台中分行調閱李兆民之前述支票帳戶往來資料，
    經各該分行函覆後，有台中商銀南台中分行函覆李兆民交易明細表、第一商銀台
    中分行函覆李兆民往來資料及交易明細表、台中商銀南台中分行函覆李兆民所簽
    支票影本等資料在卷可考，惟被告丙○○亦無法從中舉出任何有利事實認定之證
    據以供本院查證。是綜據上述，被告丙○○空言否認，所辯無非臨訟畏罪飾卸之
    詞，要無足採，事證已臻明確，被告丙○○犯行洵堪認定。
二、核被告丙○○所為，係犯刑法第三百三十九條第一項之詐欺罪。被告甲○○、丙○○間有犯意之聯絡，行為之分擔，均為共同正犯。爰審酌被告丙○○犯罪之動
    機、目的、手段、品行極為不佳，詳如前述，此有台灣台中地方法院檢察署刑案
    資料查註紀錄表一份在卷可按、所詐得款項非少所生危害甚鉅及犯罪後猶飾詞狡
    賴犯行，毫無悔意，且犯罪後迄今仍未與自訴人丁○○達成民事和解，取得諒解
    ，犯後態度不佳等一切情狀，量處如主文所示之刑，以資懲儆。
據上論斷，應依刑事訴訟法第三百四十三條、第二百九十九條第一項前段、刑法第二
十八條、第三百三十九條第一項、罰金罰鍰提高標準條例第一條前段，判決如主文。
中      華      民      國    九十三    年      四      月    二十一    日
                                        臺灣臺中地方法院刑事第八庭
                                            審判長法官  朱  光  國
                                                  法官  吳  崇  道
                          法官  洪  俊  誠
右正本證明與原本無異。
如不服本判決，應於判決送達後十日內向本院提出上訴狀，上訴於臺灣高等法院臺中
分院(須附繕本)。
                                                書記官
中      華      民      國    九十三    年      四      月    二十一    日
附錄論罪科刑實體法條文：
刑法第三百三十九條第一項(普通詐欺罪)：
意圖為自己或第三人不法之所有，以詐術使人將本人或第三人之物交付者，處五年以
下有期徒刑、拘役或科或併科一千元以下罰金。
（罰金部份業經提高十倍為一萬元）
